臺灣屏東地方法院民事裁定　　　　　　100年度消債抗字第7號
抗　告　人
即債務人　　徐至誠
上列抗告人因消費者債務清理條例聲請裁定免責事件，對於民國
100 年3 月14日本院99年度消債聲字第82號裁定提起抗告，本院
裁定如下：
    主  文
抗告駁回。
抗告程序費用新臺幣壹仟元由抗告人負擔。
    理  由
一、按法院為終止或終結清算程序之裁定確定後，除別有規定外
    ，應以裁定免除債務人之債務；債務人有下列各款情形之一
    者，法院應為不免責之裁定，但債務人證明經普通債權人全
    體同意者，不在此限：因浪費、賭博或其他投機行為，致
    財產顯然減少或負擔過重之債務，而生開始清算之原因；消
    費者債務清理條例第132 條及第134 條第4 款分別定有明文
    。又消費者債務清理條例第134 條第4 款所謂之浪費，係指
    對照債務人之財產狀態，屬於超過通常必要之生活支出，此
    等行為是否致財產顯然減少或負擔過重之債務，以及與清算
    之原因是否有相當因果關係，應依具體個案，就債務人之財
    產狀況綜合判斷之。
二、原審裁定意旨略以：本件清算程序普通債權人未受分配，顯
    低於債務人聲請清算前2 年間，可處分所得扣除自己及依法
    應受其扶養者所必要生活費用之數額，債務人又未得全體債
    權人同意免責，依消費者債務清理條例第133 條前段規定，
    應為債務人不免責之裁定等語。
三、抗告意旨略以：伊原有坐落屏東縣萬丹鄉○○段582 地號土
    地及其上未辦保存登記之建物（下合稱系爭不動產），業經
    拍賣完畢，所得價金新臺幣（下同）76萬1,000 元亦全數分
    配給債權人，並無普通債權人未獲分配之情形。再者，伊配
    偶馬美蘭本身亦負有龐大債務，原有之自用住宅亦遭拍賣，
    並無經濟能力與伊共同扶養2 名未成年子女，故伊清算前2
    年之可處分所得扣除自己及2 名小孩之生活開支等必要費用
    ，已經入不敷出，應無消費者債務清理條例第133 條前段所
    定情事等語，對原裁定聲明不服提起抗告，求為廢棄原裁定
    ，准予抗告人免責。
四、經查，抗告人前依消費者債務清理條例聲請更生，經本院以
    97年度消債更字第224 號裁定自民國97年9 月18日上午10時
    起開始更生程序，嗣因抗告人所提更生方案並無每月清償金
    額之記載，卻附有無力更生之說明，未具備更生方案之要件
    ，經本院司法事務官限期命抗告人提出更生方案及財產狀況
    說明書，抗告人未依限提出，經本院98年度清債清字第29裁
    定自98年6 月2 日上午10時起開始清算程序，復因清算財團
    之財產不敷清償財團費用及債務，經本院於99年8 月30日以
    98年度司執消債清字第5 號裁定終止清算程序確定等情，業
    經本院核閱上開卷宗屬實。
五、次查，抗告人自83年起迄今，係以經營「松育資訊有限公司
    」為業，96、97年所得分別為46萬3,666 元及31萬7,500 元
    ，此有綜合所得稅各類所得資料清單在卷可憑，並經本院訊
    問屬實，堪認抗告人係有固定收入之人，且開始清算前2 年
    可處分所得為78萬1,166 元。又伊配偶馬美蘭於96年全年並
    無所得收入，且原有坐落屏東縣屏東市○○段1213地號土地
    及其上屏東市○○路352 之5 號房屋，業經本院98年司執41
    62號強制執行拍定，價款尚不足清償抵押債權等情，有稅務
    電子閘門財產所得調件明細表及該案分配表在卷可佐，是抗
    告人陳稱：馬美蘭負債龐大，並無經濟能力扶養小孩等語，
    應屬可採。則以內政部公告每人每月最低生活費9,829 元計
    算每人每月生活費用，抗告人上開可處分所得78萬1,166 元
    ，扣除自己及2 名小孩每月生活費用，餘額為7 萬3,478 元
    【781,166 －（9,829 ×3 人×24月）＝73,478】。惟抗告
    人原有之系爭不動產業經本院99年司執字第18190 號強制執
    行以76萬1,000 元拍定，其中土地部分賣得價款60萬1,000
    元已於100 年5 月27日分配，然不足以清償抵押債權，另外
    ，未辦保存登記之房屋所賣得價款16萬元，因非抵押權效力
    所及，業經本院執行處於100 年5 月4 日（即清算程序終止
    後）列入本件清算事件追加分配等情，有本院99年司執字第
    18190 號執行案卷可參，則普通債權人受償總額可達16萬元
    ，顯然已高於抗告人清算前2 年可處分所得扣除自己及依法
    受其扶養者所必要生活費用之餘額即7 萬3,478 元，足見抗
    告人並無消費者債務清理條例第133 條前段所定應不免責之
    情事。
六、再查，抗告人自92年起至97年，每年所得分別為44萬7,360
    元、38萬8,310 元、42萬元、120 萬元、46萬3,666 元、31
    萬7,500 元，有綜合所得稅各類所得資料清單等件可查，換
    算每月收入，抗告人除95年及97年外，其餘各年度每月所得
    平均約3 萬餘元。然依大眾商業銀行股份有限公司（下稱大
    眾銀行）所提抗告人之現金卡消費明細所示（原審卷第24頁
    ），抗告人自91年12月起至96年5 月止陸續借貸，其中多次
    單月借貸達3 萬元，甚或單月借貸高達10餘萬元。又依臺灣
    新光商業銀行股份有限公司所提消費明細表（原審卷第27-3
    6 頁），抗告人所預借之現金自93年4 月起均以分期償還之
    方式還款而須支付利息，可見抗告人於斯時起並無單月舉債
    即能隨時清償之能力，終至96年底亦無法按月繳納信用卡消
    費總金額而產生循環利息，對照抗告人於各年度之收入及上
    開大眾銀行所提借貸明細及中國信託商業銀行股份有限公司
    、澳商澳盛銀行集團股份有限公司所提消費明細（原審卷第
    47-84 、86-94 頁），抗告人93年平均月收入不過3 萬餘元
    ，且借貸之款項亦須分期償還，猶陸續向上開銀行舉債，舉
    債之數額甚至多次高於月收入之數倍，其舉債目的明顯超過
    通常必要之生活支出，舉債之數額復足以使抗告人負擔過重
    之債務，導致經濟能力惡化，因而開始清算之原因，堪認係
    屬消費者債務清理條例第134 條第4 款所謂浪費致負擔過重
    之債務，而生開始清算之原因。此外，本件並無消費者債務
    清理條例第134 條但書及第135 條所定之情形，自應為抗告
    人不免責之裁定。
七、綜上所述，本件既有消費者債務清理條例第134 條第4 款所
    定事由，揆諸上揭規定，自應為不免責之裁定。原審裁定不
    予免責，理由雖有不同，惟結論並無二致，仍應維持，抗告
    意旨指摘原裁定不當，求予廢棄，為無理由，應予駁回。
八、據上論結，本件抗告為無理由，依消費者債務清理條例第15
    條，民事訴訟法第495 條之1 第1 項、第449 條第2 項、第
    95條、第78條，裁定如主文。
中    華    民    國   100    年    7     月    27    日
                    民事第二庭  審判長法  官  春生
                                      法  官  蔡嘉裕
                                      法  官  陳威宏
正本係照原本作成。
如對本裁定再抗告，須於裁定送達後10日內向本院提出再抗告狀
，同時表明再抗告理由，再抗告理由須以適用法規顯有錯誤為限
，並應委任律師為訴訟代理人（另須附繕本1 份及繳納再抗告裁
判費新臺幣1,000 元）。
中    華    民    國   100    年    7     月    27    日
                                      書記官  陳勃諺